臺灣高等法院臺中分院刑事判決　　　　　民國九十三年度上訴字第一八七五號
　　上　訴　人
　　即　被　告　戊○○
　　指定辯護人　本院公設辯護人　丙○○
右上訴人因強盜案件，不服臺灣彰化地方法院中華民國九十三年九月廿一日第一審判
決（民國九十三年度訴字第七二五號，起訴案號：臺灣彰化地方法院檢察署民國九十
三年度偵緝字第二三八、二三九、二四○號、九十三年度偵字第四○八二、四九五九
號），提起上訴，本院判決如左：
    主 　　 文
上訴駁回。
    事　　  實
一、戊○○於民國九十年間，因施用毒品案件，經臺灣彰化地方法院判處有期徒刑八
    月確定，九十一年間又因施用毒品案件，經同院判處有期徒刑十月確定，二案接
    續執行至九十二年七月廿九日假釋，同年十二月十三日假釋期滿執行完畢。詎不
    知悔改，竟意圖為自己不法之所有，於九十三年四月廿一日十一時許，攜帶其所
    有客觀上可供兇器使用之剪刀一把，在彰化縣伸港鄉○○路公園停車場內，以所
    攜帶之剪刀先撬開停放該處屬台灣來麗股份有限公司所有，由乙○○使用之車牌
    號碼ＰＭ－八三八二號自小客車車門，進入車內竊取硬幣一百六十元，得手後，
    復於同一地點，再以相同手法，撬開禾興織帶有限公司所有，由丁○○使用之車
    牌號碼ＱＩ－二一二三號自小客車車門，進入車內竊取硬幣二百元及高速公路回
    數票三張，於得手後，適為彰化縣警察局和美分局警備隊員警李冠勝發現，即上
    前出示證件表明身分並喝令戊○○不要動，惟戊○○不予理會，乃跨上其機車，
    準備發動引擎離去，李冠勝見狀即上前推倒機車並欲依法執行逮捕，未料，戊○
    ○為脫免逮捕，竟與李冠勝發生扭打，造成李冠勝受有右膝部開放性傷口及二足
    開放性傷口等傷害，且乘隙從其外衣口袋內取出前揭足供兇器使用之剪刀拒捕，
    扭打中並持剪刀由上往下欲刺向李冠勝，而當場施以強暴手段，妨害李冠勝公務
    之執行，幸經李冠勝及時閃身躲開，並徒手奪下戊○○手持之剪刀，再將戊○○
    壓制在地，隨後為趕至支援之員警逮捕，並扣得前揭剪刀一把及散落一地之上開
    竊得硬幣共三百六十元及高速公路回數票三張。
二、案經彰化縣警察局彰化分局報請臺灣彰化地方法院檢察署檢察官偵查起訴。
    理 　　 由
一、訊據上訴人即被告戊○○，對於上開時地攜帶剪刀一把，竊取停於該處之車牌號
    碼ＰＭ－八三八二號、ＱＩ－二一二三號自小客車內財物之事實，供承不諱，惟
    否認有何妨害公務及為脫免逮捕而施強暴行為，辯稱：當時該名員警未穿制服衝
    過來，說他是警察，但未出示證件，就勒住我脖子，我因無法呼吸，乃扭動身體
    ，雙方並未發生扭打，我亦未拿出剪刀刺他，剪刀是在掙脫過程中掉落地面云云
    。經查，上開車牌號碼ＰＭ－八三八二號、ＱＩ－二一二三號自小客車遭被告以
    剪刀撬開車門，入內竊取硬幣共三百六十元及高速公路回數票三張之事實，業據
    證人即被害人丁○○、乙○○於警、偵訊中指訴藄詳，且有贓物認領保管單二紙
    、現場照片六幀及車籍作業系統－查詢認可資料二紙等在卷可憑。又被告上開行
    竊過程恰為員警李冠勝所目擊，經出示證件並表明身分後，欲依法逮捕被告，惟
    為被告所抗拒等情，並據證人李冠勝於原審審理時結證在卷，且於原審辯護人詰
    問時證稱：「（九十三年四月二十一日）我輪休，當時我人在伸港鄉○○路，去
    那裡找朋友，當日我穿便衣，身上有攜帶服務證，掛在脖子上（證人庭上展示掛
    在脖子上的服務證）。」、「（當日看到被告時，被告在作什麼）被告正在撬一
    部紅色國瑞的車子。」、「我叫被告不要動，並出示證件，我有告訴被告說我是
    警察，並告知被告說車子是否你的，為什麼要撬別人的車子。」、「（為何接近
    被告）因為被告撬完車子，正要離開，要騎著機車離開，但是機車尚未發動。」
    、「先出示證件，再叫被告不要動，當時，我距離被告約二尺，與被告面對面。
    」、「（被告當時反應）被告走到他的機車，準備發動引擎，我上前將機車推倒
    ，要逮捕被告時，與被告發生扭打。」、「（當時被告手上持什麼）發生扭打之
    後，被告從外套口袋，拿出剪刀，被告以哪手拿剪刀我忘記了。」、「被告看到
    我，我說我是警察，被告就準備騎著機車走了，我就上前將機車推倒，我要逮捕
    被告時，與被告發生扭打，後來，被告從身上拿出一支剪刀，朝著我，作勢要刺
    我，後來，我將剪刀搶下，並將被告壓制在地上。」、「（被告攜帶的剪刀當時
    是掉落地上或是被你搶下）被我搶下。」、「（你受傷的位置）膝蓋、手部（抓
    傷、瘀傷）。有被剪刀劃傷。」、「（被告與你扭打，被告有無受傷）有。我對
    被告作柔道關節，並將被告壓制。我壓制被告後，警網才到達。」、「（向被告
    表明警察後，被告當時位置）他已經騎上機車。」、「（被告是在什麼情形下拿
    出剪刀）被告利用空隙拿出剪刀。」、「（被告如何反手持剪刀）被告如何手持
    剪刀我忘記了，被告是握住剪刀柄，刀尖朝我。」等語，於檢察官詰問時證稱：
    「（表明是警察後，被告反應）完全不理我，沒有說任何話，看了我證件後，騎
    上摩托車就要離去。」、「（扭打多久）幾分鐘。」、「（剪刀距離你多遠）高
    舉剪刀，往下刺我，我當時就閃身，搶下該剪刀，兩人距離約二公尺。」、「（
    有無看到被告進入車內）有，我遠遠看到被告拿剪刀撬車門，我判斷是進入車內
    拿零錢。」、「（被告出了車門後，手上是否有拿著零錢）有拿著零錢，在與我
    扭打時，零錢有掉落在地上。」、「（被告進入車內多久才出來）半分鐘，我一
    直在旁邊看。」等語，於原審又證稱：「（與被告扭打時，被告有無脫離你）扭
    打過程中，被告一直想要乘隙脫離。」、「（被告高舉剪刀後，其後動作如何）
    被告高舉剪刀，超過肩膀，往下刺，可以刺到我的身體。」等語明確，復有扣案
    之剪刀一把可佐，另參以證人李冠勝與被告發生扭打後，受有右膝部開放性傷口
    及二足開放性傷口等傷害，有伸港鄉忠孝醫院診斷證明書一紙可參，被告當時若
    僅扭動身軀未與證人發生扭打，何以證人右膝及雙足會產生該等傷害，加諸證人
    與被告素無仇怨，亦不相識，其何須編排情節，故入被告於罪，是證人所為之上
    開證述，應可採信，從而，被告前揭所辯，要無可採，本件事證明確，被告犯行
    堪以認定。
二、查刑法第三百二十九條之以強盜論，即依強盜罪相當條文處罰之意，並不以第三
    百二十八條第一項之強盜罪為限，故第三百三十條所謂犯強盜罪，不僅指第三百
    二十八條之強盜罪者而言，即依第三百二十九條以強盜論者，亦包括之，如犯準
    強盜罪而有第三百二十一條第一項各款情形之一，自應依第三百三十條論處。本
    件被告所攜帶作案之剪刀為尖銳，有該剪刀扣案可證，客觀上足可供兇器使用，
    被告於攜帶兇器竊盜後，為脫免逮捕，當場以強暴手段，並妨害公務員依法執行
    逮捕之職務，核其所犯刑法第三百廿九條之準強盜罪，因具有刑法第三百二十一
    條第一項第三款之情形，即應依同法第三百三十條第一項加重強盜罪論處，並另
    犯刑法第一百三十五條第一項妨害公務罪（起訴書論罪法條原認被告係犯刑法第
    三百二十九條之準強盜罪，惟經公訴檢察官於原審審理時當庭變更為刑法第三百
    三十條第一項之加重強盜罪）。被告所犯上開二罪間，有方法結果之牽連關係，
    應依刑法第五十五條之規定，從一重論以加重強盜罪處斷。又被告前於九十年間
    因施用毒品案件，經臺灣彰化地方法院以九十年度訴字第二四四號判處有期徒刑
    八月確定，九十一年十月二十一日又因施用毒品案件，再經該院以九十一年度訴
    緝字第三九號判處有期徒刑十月確定，二案經接續執行，於九十二年七月二十九
    日假釋出監，同年十二月十三日假釋期滿執行完畢，此有臺灣彰化地方法院檢察
    署刑案資料查註紀錄表及臺灣高等法院被告全國前案紀錄表等在卷可考，其受此
    有期徒刑執行完畢後，五年以內再犯有期徒刑以上之罪，應依累犯規定加重其刑
    。原審審酌被告前有多次施用毒品紀錄，品行不佳，復再攜帶兇器竊取他人自小
    客車內財物，且於竊盜得手後為脫免逮捕，對依法執行逮捕職務之公務員施以強
    暴行為，嚴重影響社會治安暨其犯罪之動機、目的、手段、所生危害，及其犯罪
    後之態度等一切情狀，適用刑法第一百卅五條第一項、第三百三十條第一項（原
    判決贅引刑法第三百廿九條、第三百廿一條第一項第三款）、第五十五條、第四
    十七條，罰金罰鍰提高標準條例第一條前段，量處被告有期徒刑七年二月，以示
    懲傲。並以扣案之剪刀一把，被告供稱係其所有，且供本件犯罪所用之物，並依
    刑法第三十八條第一項第二款宣告沒收。其認事用法及量刑，核無不合，被告上
    訴意旨仍執詞無強盜行為云云，非可採取，上訴為無理由，應予駁回。
三、據上論斷，應依刑事訴訟法第三百六十八條，判決如主文。
本案經檢察官甲○○到庭執行職務。
中      華      民      國　    九十三   年     十二      月   三十一   日
                                  臺灣高等法院臺中分院刑事第二庭
                                        審判長法  官  羅  禮  政
                                              法　官　蔡　聰　明
                                              法  官　陳　欣　安
右正本證明與原本無異。
如不服本判決應於收受送達後十日內向本院提出上訴書狀，其未敘述上訴之理由者並
得於提起上訴後十日內向本院補提理由書（均須按他造當事人之人數附繕本）。
                                              書記官  紀　美　鈺
中      華      民      國　  　九十四   年      一　　   月三 　  日
                                                                        Ｒ
